臺灣臺中地方法院刑事判決　　　　　　 100年度易字第2981號
公　訴　人　臺灣臺中地方法院檢察署檢察官
被　　　告　PHAM THI .
選任辯護人　徐承蔭律師
被　　　告　呂茂林
上列被告等因妨害婚姻案件，經檢察官提起公訴（100年度偵字
第16600、16601號），本院判決如下：
    主    文
范氏汀有配偶而與人通姦，處有期徒刑貳月，如易科罰金，以新
臺幣壹仟元折算壹日。
呂茂林與有配偶之人相姦，處有期徒刑參月，如易科罰金，以新
臺幣壹仟元折算壹日。
    犯罪事實
一、范氏汀（PHAM THI TIENG，越南人）原係楊浚澤之妻，為有
    配偶之人（2人已於民國99年10月20日離婚）。呂茂林明知
    范氏汀係有配偶之人，范氏汀竟基於通姦之犯意，呂茂林基
    於相姦之犯意，2人於99年8、9月間某日，在臺中市之不詳
    地點，為性交行為1次。嗣范氏汀於100年1月22日前往楊浚
    澤住處帶同子女外出過夜，為楊浚澤察覺其懷孕而查悉上情
    。
二、案經楊浚澤委由江銘栗律師訴由彰化縣警察局鹿港分局報告
    臺灣彰化地方法院檢察署檢察官呈請臺灣高等法院臺中分院
    檢察署檢察長令轉臺灣臺中地方法院檢察署檢察官偵查起訴
    。
    理    由
一、證據能力：按被告以外之人（包括證人、鑑定人、告訴人、
    被害人及共同被告等）於審判外之陳述雖不符刑事訴訟法第
    159條之1至之4等4條之規定，而經當事人於審判程序同意作
    為證據，法院審酌該言詞陳述或書面陳述作成時之情況，認
    為適當者，亦得為證據；當事人、代理人或辯護人於法院調
    查證據時，知有刑事訴訟法第159條第1項不得為證據之情形
    ，而未於言詞辯論終結前聲明異議者，視為有前項之同意，
    同法第159條之5定有明文。查以下本判決引用之證人於審判
    外之言詞或書面陳述，性質上雖屬傳聞證據，惟公訴人及被
    告於本院審理時均不爭執其證據能力，且經本院審理時予以
    提示並告以要旨，經公訴人及被告表示意見，均未於言詞辯
    論終結前聲明異議，本院審認上開證據作成時之情況，應無
    違法取證或不當情事，與本案待證事實間復具有相當之關聯
    性，以之作為證據應屬適當，依刑事訴訟法第159條之5規定
    ，自有證據能力。
二、認定事實所憑之證據及理由：
(一)、被告范氏汀部分：上開通姦之犯罪事實，業據被告范氏汀於
    本院審理時坦承不諱，核與告訴人楊浚澤於警詢、偵查中指
    訴之情節相符，並有何延慶婦產科診所診斷證明書、內政部
    警政署刑事警察局100年7月8日刑醫字第1000079429號鑑定
    書、告訴人楊浚澤全戶戶籍資料查詢結果各乙份在卷可稽。
    足證被告范氏汀上開自白均核與事實相符，堪予採信，被告
    范氏汀上揭通姦犯行事證明確。
(二)、被告呂茂林部分：被告呂茂林固坦承，其跟被告范氏汀曾發
    生性行為，惟辯稱：在被告范氏汀有婚姻關係前沒有發生性
    行為，是今（100）年農曆過年後才有跟她發生性行為，發
    生的時間是在100年2月14日，伊不曾於99年8、9月間與被告
    范氏汀發生性行為云云。惟查：
１、被告范氏汀係於95年3月13日與告訴人楊浚澤結婚，於95年3
    月20日登記，本件犯罪事實欄所示之行為時，被告范氏汀與
    告訴人楊浚澤仍於婚姻關係存續中，此為被告呂茂林所明知
    ，且被告二人於偵查及本院審理時始終未爭執，並有卷附之
    告訴人楊浚澤全戶戶籍資料查詢結果附卷可參，是被告呂茂
    林知悉被告范氏汀為有配偶之人乙節，應甚明確。
２、按認定犯罪事實所憑之證據，並不以直接證據為限，即綜合
    各種間接證據，本於推理作用，為其認定犯罪事實之基礎，
    仍非法所不許，最高法院27年滬上字第64號判例可資參照。
    又男女間之性行為，原屬隱密私諱之事，除行為人外，外人
    本不易查知；惟尚非不得依其他相關之直接、間接證據及情
    況證據，佐以一般社會生活之經驗法則及論理法則認定之，
    並非唯有抓姦在床、性器官結合或DNA等直接證據始得證明
    。是以通姦、相姦罪之犯罪型態，因其隱密之特性，迨難於
    犯罪之進行中當場查獲，是認通、相姦罪之事實依據，本應
    綜合全部卷證，於依一般社會經驗足認行為人確已有通、相
    姦罪行為時，其罪證即屬明確。被告呂茂林雖以前開言詞置
    辯，惟查：
(1)、被告范氏汀於100年5月16日偵查庭訊時經合法傳喚未到庭，
    當時被告呂茂林即為被告范氏汀以關係人名義到庭，其於偵
    查中陳稱：伊與被告范氏汀係朋友關係，被告范氏汀因不舒
    服未到庭，伊幫她帶診斷證明書來，伊沒有與范氏汀住在一
    起，伊留的地址與被告范氏汀的診斷書的地址一樣是因為被
    告范氏汀一開始就診時是伊帶她去醫院的，所以在醫院留的
    是伊住處的地址，伊幫被告范氏汀帶診斷證明書來係義務幫
    忙等語（見臺灣彰化地方法院檢察署100年度偵字第3490號
    偵查卷第16、17頁）。按一般社會常情，如非親人或具有一
    定程度之交往關係之人，豈會代替他人至檢察署開庭，且被
    告呂茂林亦自承被告范氏汀一開始就診時是伊帶她去醫院的
    ，顯見被告二人間有一定之交往。此外，被告二人於100年2
    月14日結婚登記，於上開偵查庭開庭時（即100年5月16日）
    二人為配偶關係，有被告呂茂林個人戶籍資料查詢結果乙份
    附卷可稽（見臺灣彰化地方法院檢察署100年度偵字第3490
    號偵查卷第23頁），被告呂茂林卻陳稱其與被告范氏汀僅係
    朋友關係、並未住在一起，足見被告呂茂林所言顯有避重就
    輕之情形
(2)、被告范氏汀於100年5月13日生產，妊娠36週又4日，有被告
    呂茂林所提出之何延慶婦產科診所診斷證明書附卷可考（見
    臺灣彰化地方法院檢察署100年度偵字第3490號偵查卷第22
    頁），則自被告范氏汀生產日100年5月13日回溯36週又4日
    ，推算受胎時間約於99年8、9月間。證人即告訴人楊浚澤於
    偵查中證稱：99年6月被告范氏汀離家後，就沒有與伊發生
    性行為，被告范氏汀在生完第2個小孩之後就有裝避孕器了
    ，是在鹿港鎮的何嘉瑞婦產科裝避孕器等語（見臺灣彰化地
    方法院檢察署100年度偵字第3490號偵查卷第19頁）；又被
    告呂茂林於偵查中同意採取DNA檢體與被告范氏汀所生之嬰
    兒作DNA鑑定，鑑驗結論認：本案由DNA-STR型別檢測結果，
    不排除呂茂林為范○汀（即被告范氏汀所生之嬰兒）之親生
    父，其親子關係指數預估為414460，即被害人之子范○汀與
    呂茂林之間具親子關係之機率較被害人之子范○汀與隨機人
    之機率高，高約414460倍，有內政部警政署刑事警察局100
    年7月8日刑醫字第1000079429號鑑定書乙份在卷可稽（見臺
    灣彰化地方法院檢察署100年度偵字第3490號偵查卷第34頁
    ），則被告呂茂林與被告范氏汀所生之嬰兒間確有親子關係
    ，則被告呂茂林辯稱，其與被告范氏汀發生性行為時間係於
    100年2月14日，不是在99年8、9月間云云，顯無足採信。
(3)、綜上所述，被告呂茂林上開所辯，尚無足採認。是本件事證
    明確，被告呂茂林相姦犯行洵堪認定，應予依法論科。
三、核被告范氏汀所為，係犯刑法第239條前段之通姦罪；被告
    呂茂林所為，則係犯同條後段之相姦罪。爰審酌被告二人為
    個人私慾，而為前開通姦、相姦行為，造成告訴人家庭重大
    傷害，至今尚未與告訴人達成和解，被告呂茂林犯罪後仍矢
    口否認犯行，態度非佳等一切情狀，各量處如主文所示之刑
    ，並均諭知易科罰金之折算標準，以示懲儆。
據上論斷，應依刑事訴訟法第299條第1項前段，刑法第239條前
段、後段、第41條第1項前段，判決如主文。
中    華    民    國   100    年    10    月    28    日
                        臺灣臺中地方法院刑事第十四庭
                            法  官  劉麗瑛
以上正本證明與原本無異。
如不服本判決應於收受判決後10日內向本院提出上訴書狀，並應
敘述具體理由；其未敘述上訴理由者，應於上訴期間屆滿後20日
內向本院補提理由書（均須按他造當事人之人數附繕本）「切勿
逕送上級法院」。
                            書記官  王玟
中    華    民    國   100    年    10    月    28    日
附錄論罪科刑法條
中華民國刑法第239條
有配偶而與人通姦者，處1年以下有期徒刑。其相姦者亦同。